臺北高等行政法院判決
                                        100年度簡字第2號
原      告　林美紅
被      告　行政院衛生署中央健康保險局
代　表　人　戴桂英（局長）住同上
訴訟代理人　呂介文
          　曹洪孝
上列當事人間全民健康保險事件，原告不服行政院衛生署99年10
月29日衛署訴字第0990022791號訴願決定，提起行政訴訟，本院
判決如下：
    主  文
原告之訴駁回。
訴訟費用由原告負擔。
　　事實及理由
一、事實概要：原告因慢性病毒性C 型肝炎，曾於民國93年至中
    山醫學大學附設醫院（下稱中山醫院）參加慢性C 型肝炎治
    療試辦計畫，以長效干擾素治療6 個月。98年9 月間因肝指
    數飆高至慈濟醫院台中分院就診，醫師認為其不符合復發條
    件，原告乃自費使用干擾素治療，嗣於99年1 月14日向被告
    中區業務組申訴，主張其應符合干擾素藥品給付之規定。被
    告於99年3 月10日以健保中字第0994082659號函（下稱原處
    分）復原告，略以98年11月修正藥品給付規定，原納入B 型
    及C 型肝炎治療試辦計畫且經完成治療後停藥者，若符合復
    發條件者，可再治療一次；但由慈濟醫院台中分院檢送之病
    歷及相關資料，並無原告HCV RNA 檢驗，未符合該項藥品給
    付之規定。原告不服，向全民健康保險爭議審議委員會（下
    稱爭審會）申請爭議審議，該會於99年7 月6 日以（99）權
    字第21630 號審定書駁回在案。原告不服，提起訴願經決定
    駁回，遂提起本件行政訴訟。
二、本件原告主張：
（一）原告曾參加「全民健康保險加強慢性B 型及C 型肝炎治療
      試辦計畫」，在93年11月4 日於中山醫院作干擾素治療，
      93年5 月6 日治療前之病毒量檢測為2,597,400 ，94年4
      月12日治療結束時，病毒量為HCV-PCR ＜1620 copies/mL
      ，治療期間肝功能指數GOT 在33，GPT 在29-23 。94年7
      月5 日是療程結束2 個半月時，GOT 升到67，GPT 是87，
      再檢測病毒量已增至4,760,000 。
（二）98年9 月16日原告於慈濟醫院台中分院再作干擾素治療，
      於98年9 月17日檢測病毒量為HCV RNA 16,300,000 IU/mL
      。
（三）被告於98年11月1 日開放全民健康保險給付干擾素之規定
      ，於試辦期間有參加「全民健康保險加強慢性C 型肝炎試
      辦計畫」，治療完成時，已檢測不到病毒，而後又再復發
      者可再治療一次，原告因是自己申請健保藥品給付，當時
      正在治療期間，身體諸多不適，又是獨居老人，慈濟醫院
      復未提供完整之資訊，致原告遺漏幾項重要數據，茲補充
      如下：
   1、慈濟醫院台中分院檢測HCV RNA 16,300,000 IU/mL之日期
      資料。
   2、中山醫院在干擾素治療結束時，檢測HCV-PCR之資料。
（四）原告並聲明：
   1、訴願決定、爭議審定及原處分均撤銷。
   2、被告應作成准予核退原告98年9 月在慈濟醫院台中分院就
      醫所使用之干擾素費用。
   3、訴訟費用由被告負擔。
三、被告則以：
（一）原告因慢性C 型肝炎，曾於93年至中山醫院參加慢性C型
      肝炎治療試辦計畫，以長效干擾素治療6 個月。98年9 月
      間因肝指數飆高至慈濟醫院台中分院就診，該院醫師認為
      其不符合復發條件，原告乃自費使用干擾素治療，嗣向被
      告中區業務組申訴，主張其應符合干擾素藥品給付之規定
      。被告於99年3 月10日以健保中字第0994082659號函復原
      告，略以98年11月全民健康保險修正藥品給付規定，原納
      入B 型及C 型肝炎治療試辦計畫且經完成治療後停藥者，
      若符合復發條件者，可再治療一次；但由慈濟醫院台中分
      院檢送之病歷影本及相關資料，並無原告HCV RNA 檢驗，
      未符合全民健康保險給付干擾素之規定等語，揆諸前揭規
      定，尚無不合。
（二）原告雖於訴願時提出慈濟醫院台中分院98年9 月17日之檢
      驗報告，主張渠為HCV RNA 為16,300,000 IU/ML，應呈陽
      性，請核准給付C 型肝炎健保用藥云云，惟查，本個案之
      爭論點為原告98年9 月至慈濟醫院台中分院就醫時，是否
      為慢性C 型肝炎經治療後再度「復發」，如非復發，則不
      符合干擾素藥品給付之規定。依前揭全民健康保險藥品給
      付規定，慢性C 型肝炎復發的定義為：患者於第一次療程
      完成時，血中偵測不到病毒，停藥後血中病毒又再次偵測
      到。本個案經被告中區業務組就原告所提出慈濟醫院台中
      分院98年9 月17日HCV RNA 檢驗報告再送專業醫師審查，
      認為並無原告第一次治療完成時，血中偵測不到病毒之實
      證報告；次據中山醫院之紀錄，原告94年7 月8 日（治療
      後）HCV RNA 數量為47,600（單位不明），不管單位為co
      pies或IU/ML ，均顯示治療6 個月後病毒仍然存在，本案
      治療之結果為病毒未完全清除，而非復發，此有被告專業
      醫師審查意見附卷可稽。爰此，原告98年9 月17日之HCV
      RNA 檢驗報告（檢驗數值：16,300,000 IU/ML）雖為陽性
      ，然渠第一次治療結束後，病毒並未完全清除，不符合上
      開「復發」之條件，被告核定原告不符合干擾素藥品給付
      之規定，核無不妥。從而，本件原訴願決定、原審定及核
      定既無違誤，自均應予維持。
（三）全民健康保險所保障之對象雖係全民基本之醫療照顧，但
      囿於財源之有限性與社會資源之分配正義，對醫療保險給
      付之內容作適當之限制，應屬合理且有其必要，從而被保
      險人若使用之藥品或診療服務係逾越全民健康保險醫療保
      險給付之內容，而非在核定之適應症範圍內，自應由被保
      險人自行負擔該筆醫藥費用，有本院95年度簡字第895 號
      判決書可資參照，併予敘明。
（四）被告並聲明：
   1、駁回原告之訴。
   2、訴訟費用由原告負擔。
四、本件如事實概要欄所述之事實，除後列爭點外，為兩造所不
    爭執，且有原告就醫申訴檢舉處理單、被告99年3 月10日健
    保中字第0994082659號函、爭審會99年7 月6 日（99）權字
    第21630 號審定書、衛生署99年10月29日衛署訴字第099002
    2791號訴願決定書附於原處分卷可憑，應認屬實。原告99年
    1 月14日向被告申訴內容，經闡明其真意乃為請求被告核退
    其98年9 月起在慈濟醫院台中分院就醫所使用之干擾素費用
    （經被告核算自98年9 月16日至99年1 月8 日共計75600 元
    ），被告99年3 月10日健保中字第0994082659號函亦係以原
    告此項申請不符規定而予否准之處分，亦為被告所是認，先
    予敘明。
五、原告不服原處分，循序提起行政訴訟，並以原告已附上慈濟
    醫院台中分院98年9 月17日之檢驗報告，足認原告符合復發
    要件，被告應核退原告自費支出之干擾素費用據為主張，故
    本件應審酌之爭點即為：本件原告98年9 月至慈濟醫院台中
    分院就醫時，是否為慢性C 型肝炎經治療後再復發，而符合
    干擾素藥品給付之規定？原處分否准原告申請核退費用，是
    否適法？
六、本院之判斷：
（一）按「全民健康保險藥品給付規定」第8 章免疫製劑Immuno
      logic agents 8.2.6. 短效干擾素、長效干擾素：Interf
      eron alpha-2a （如Roferon-A ）及interferon alpha-2
      b （如Intron A）（92／10／1 ）；peginterferon alfa
      -2a （如Pegasys ）（92／11／1-C 肝）（94/11/1-B 肝
      ）（96／10／1 ）（98／11／1 ）（99／5 ／1-B 肝）之
      適應症規定：「1.限用於參加「全民健康保險加強慢性B
      型及C 型肝炎治療試辦計畫」之下列慢性病毒性B 型或慢
      性病毒性C 型肝炎患者。……(2)用於慢性病毒性C 型肝炎
      治療時: I、應與Ribavirin 併用。II、限ALT 值異常者
      ，且Anti-HCV與HCV RNA 均為陽性，或經由肝組織切片（
      血友病患及類血友病患經照會消化系專科醫師同意後，得
      不作切片）以METAVIR system證實輕度纖維化大於或等於
      F1及肝炎變化，且無肝功能代償不全者。III、療程依Vira
      l Kinetics區分如下：a 、……d 、第一次藥物治療24週
      後復發……復發的定義：治療完成時，血中偵測不到病毒
      ，停藥後血中病毒又再次偵測到。」
（二）依98年11月修正藥品給付規定，原納入B 型及C 型肝炎治
      療試辦計畫且經完成治療後停藥者，若符合復發條件者，
      可再治療一次，惟查：
   1、查本件原告因慢性病毒性C 型肝炎，曾於93年至中山醫院
      參加慢性C 型肝炎治療試辦計畫，以長效干擾素治療6 個
      月，其於該院治療前HCV-RNA 病毒量之偵測值為0000000c
      opies/ml（93年5 月31日），治療中偵測值小於1620copi
      es/ml （94年4 月12日），94年5 月10日治療結束，治療
      後偵測值為4.76x10000IU/ml （94年7 月8 日），此有中
      山醫院病歷、分子診斷檢驗報告書附於原處分卷可稽，故
      原告於受干擾素治療後停藥，血液中仍能偵測得C 型肝炎
      病毒，足見治療並未完全消除病毒，故被告參酌特約醫師
      審查意見，認原告98年9 月因肝指數異常至慈濟醫院台中
      分院就診，尚不符合前開全民健康保險藥品給付規定所稱
      「復發」之定義，洵屬有據。
   2、至於原告主張其於全民健康保險藥品給付規定98年11月修
      正前，即至慈濟醫院接受干擾素之治療，依慈濟醫院台中
      分院98年9 月17日之檢驗報告，其HCV RNA 為16,300,000
      IU/mL ，呈陽性反應，原告於第一次療程完成時，血中偵
      測不到病毒，停藥後血中病毒又再次偵測到，故應符合復
      發之要件云云，惟查，原告於慈濟醫院進行治療，雖有98
      年9 月17日HCV RNA 為16,300,000IU/mL 之檢驗資料，然
      原告並未能提出其於中山醫院第一次以干擾素治療後，血
      中已無偵測到病毒之證明，故被告綜合上開資料，認原告
      檢驗雖呈陽性反應，亦可能係第一次治療後，病毒未全部
      清除，治療未見效所致，故尚難證明其合於前開藥品給付
      規定所稱「復發」之要件，是以被告參酌特約醫師審查意
      見，認定原告與前揭給付規定不合，洵非無據，從而被告
      核定原告不符合干擾素藥品給付之規定，而否准原告以申
      訴為核退費用之申請，於法尚無不合。
七、綜上所述，原告主張尚非可採，原處分認事用法核無違誤，
    爭議審定及訴願決定遞予維持，亦無不合。從而，原告訴請
    判決如其聲明所示，為無理由，應予駁回。
八、本件事證已臻明確，兩造其餘攻擊防禦方法及聲明陳述，於
    判決結果無影響，故不逐一論列；且本件應適用簡易訴訟程
    序，爰不經言詞辯論而為判決，併此敘明。
據上論結，本件原告之訴為無理由，依行政訴訟法第236 條、第
233 條第1 項、第98條第1 項前段，判決如主文。
中　　華　　民　　國　　100 　年　　7 　　月　　15　　日
                   臺北高等行政法院第三庭
           　                      法　官  劉穎怡
上為正本係照原本作成。
本件以訴訟事件所涉及之法律見解具有原則性者為限，始得於本
判決送達後20日內向本院提出上訴狀並表明上訴理由，如已於本
判決宣示後送達前提起上訴者，應於判決送達後20日內補具上訴
理由（均按他造人數附繕本），且經最高行政法院許可後方得上
訴。
中　　華　　民　　國　　100 　年　　7 　　月　　15　　日
 　　  　　　　　　　   　　　     書記官  林苑珍